臺灣士林地方法院民事判決
111年度訴字第1266號
原      告  陳良益  
被      告  統利投資有限公司

法定代理人  王同川  


上列當事人間請求返還租賃房屋事件，本院於111年10月26日言
詞辯論終結，判決如下：
    主  文
被告應將公司登記地址遷出臺北市○○區○○街00號6樓之5房屋。
被告應給付原告新臺幣貳仟伍佰元。
原告其餘之訴駁回。
訴訟費用由被告負擔。
本判決第二項得假執行。
原告其餘假執行之聲請駁回。
    事  實  及  理  由
壹、程序事項：
    被告經合法通知，未於最後言詞辯論期日到場，核無民事訴
    訟法第386 條各款所列情形，爰依原告之聲請，由其一造辯
    論而為判決。
貳、實體事項：
一、原告主張：
　㈠伊於民國110年3月3日與被告簽訂房屋租賃契約書，約定由原
    告將所有門牌號碼臺北市○○區○○街00號6樓之5房屋（下稱系
    爭房屋）出租予被告負責人王同川，登記為公司所在地，租
    約一年，自110年3月3日起至111年3月2日止，每月租金新臺
    幣（下同）2,500元。詎料被告僅交付至111年1月租金，即
    電話中表明不願再付租金，也不願遷走，並稱政府單位也奈
    何不了他，並從此開始拒接電話。被告欠繳租金月份為111
    年2、3、4月，共計7,500元，欠繳金額將累計至遷址變更登
    記核准日為止。為催告被告給付積欠租金等，伊已依契約上
    所載地址及負責人地址以存證信函通知被告限期繳清及搬遷
    ，並表明終止租約，然被告均置之不理。
　㈡原告既未同意被告使用系爭房屋登記為公司所在地，被告即
    屬無權占有，爰請求被告遷讓返還房屋，又被告拖欠房租等
    費用，應負清償責任。復因被告不付租金，繼續使用系爭房
    屋，每月可獲得相當於租金之利益，致原告每月受有相當於
    租金之損害，爰依不當得利之法律關係，請求被告按月給付
    租金之損害。依民法第767條第1項中段規定，行使所有權妨
    害除去請求權，請求被告應辦理公司遷出登記。並聲明：⒈
    被告應辦理將公司登記地址自臺北市○○區○○街00號6樓之5遷
    出登記。⒉被告應給付原告2,500元，及自111年3月3日起至
    被告將公司登記自臺北市○○街00號6樓之5遷出止，按月給付
    相當於租金之不當得利。⒊原告願供擔保，請准宣告假執行
    。
二、被告未於言詞辯論期日到場，亦未提出書狀作任何聲明或陳
    述。
三、本院之判斷：
　㈠原告請求被告將公司登記地址遷出系爭房屋，為有理由：
　　⒈按「承租人租金支付有遲延者，出租人得定相當期限，催
      告承租人支付租金，如承租人於其期限內不為支付，出租
      人得終止契約。」、「承租人於租賃關係終止後，應返還
      租賃物」、「所有人對於妨害其所有權者，得請求除去之
      」，民法第440 條第1項、455條前段、第767條第1項中段
      定有明文。另按「門牌號碼（即地址）係供建築物所有權
      人特定其建築物之位置，作為識別與其他建築物之不同，
      乃屬建築物所有權人圓滿行使對該建物所有權之範圍，要
      無疑義」（臺灣高等法院109年度上字第220號判決意旨參
      照）。又所謂「妨害」所有權，係指以占有所有物以外方
      法，客觀上不法侵害所有權或阻礙所有人之圓滿行使其所
      有權之行為或事實均屬之，所謂「不法」，僅須所有人對
      於行為人之妨害，於法令上並無容忍之義務為已足。
　　⒉經查，原告主張其為系爭房屋之所有權人，兩造於110年3
      月3 日就系爭房屋簽訂租約，契約上係載有「約定租賃期
      限為自110 年3月3日起至111年3月2日止，租金每月2,500
      元，『僅提供借址登記』。」，且被告自110年3月3日即將
      公司登記地址設為系爭房屋所在地等情，業據原告提出系
      爭房屋之租賃契約及系爭房屋建物查詢資料為憑（見本院
      士林簡易庭111年度士簡調字第527號卷〈下稱士簡卷〉第18
      、20頁），堪認原告係為系爭房屋所有權人，並就系爭房
      屋與被告成立前開租約等情為真實。又本件租賃契約業已
      於111年3月3日因期限屆滿而消滅，而被告仍將公司登記
      之地址設於系爭房屋所在地，客觀上即屬不法侵害原告圓
      滿行使其對系爭建物所有權之行為，被告並未舉證證明原
      告有繼續依法忍受其使用系爭房屋地址之義務，其繼續使
      用系爭房屋之地址作為其公司登記地址，即屬妨害原告對
      系爭建物之所有權，原告依民法第767條第1項中段，請求
      被告將公司登記遷出系爭房屋地址，應屬有據。
　㈡原告請求被告應給付其111年2月份租金2,500元，及自111年3
    月起至公司遷址變更登記止，按月給付相當於租金之不當得
    利，是否有理，析述如下：
　　⒈111年2月份租金部分：
　　　查系爭租約第3條係約定「租金：新臺幣貳仟伍佰元整」
　　　，而被告未依前開約定於繳納111年2月份之租金等節，被
      告就此亦未提出書狀爭執，且有原告所提之存證信函為證
      （見士簡卷第14、16頁)，是原告依前開租約規定，請求
      被告給付積欠之111年2月份租金2,500元，應屬有據。
　　⒉111年3月起至公司遷址變更登記止，按月給付相當於租金
      之不當得利部分：
　　　⑴按「無法律上之原因而受利益，致他人受損害者，應返
        還其利益」，民法第179條定有明文。另按「當事人主
        張有利於己之事實者，就其事實有舉證之責任」，民事
        訴訟法第277條前段亦有明文。
　　　⑵查被告實際上並未占有使用系爭房屋，僅以系爭房屋之
        地址作為公司登記等情，兩造之租約亦已於111年3月2
        日到期，此為兩造所不爭執。雖被告仍以系爭房屋為公
        司登記之地址，惟公司登記之地址，亦僅作為他人與公
        司連絡或者供查核之用，原告亦供稱系爭房屋迄今均為
        其作為會計事務所使用，僅為借址供被告登記等語(見
        本院卷第85頁)。足認系爭房屋並非無法為原告使用，
        或因被告之借址登記而受有何損害。而原告就租約屆滿
        後，被告仍將系爭房屋繼續作為公司登記地址究受有何
        利益，及原告受有何損害及具體損害內容為何（如妨害
        原告無法將房屋繼續予他人借址登記等）等情，均未具
        體舉證證明。雖原告於本院言詞辯論時陳稱被告公司登
        記於租約期滿未遷出，會影響到系爭房屋未來出售時有
        關自用住宅之稅率等語(見本院卷第84頁)。惟此仍屬未
        來不確定之事項，尚非屬因被告之未遷址所發生之具體
        損害。是原告既不能舉證證明被告就公司登記地址仍設
        於系爭房屋係受有利益，並致原告受損害，則其請求被
        告自111年3月3日起至完成公司地址變更登記日止，按
        月各給付原告相當於租金之不當得利，自屬無據。
四、綜上所述，原告依系爭租約及民法第767條第1項規定，請求
    被告將其公司地址自系爭房屋遷出，並給付111年2月房租部
    分，為有理由，應予准許。逾此範圍之請求，為無理由，應
    予駁回。本件判決主文第一項部分，原告陳明願供擔保聲請
    宣告假執行，惟得為宣告假執行之判決，以適於執行者為限
    ，依其性質不適於強制執行者，當不得為假執行之宣告。經
    核，本判決主文第一項為命被告為一定意思表示之給付判決
    ，揆諸前揭說明，自不適為假執行之宣告，是原告此部分假
    執行聲請，應予駁回。本件判決主文第二項部分所命被告給
    付之價額未逾50萬元，爰依民事訴訟法第389條第1項第5 款
    之規定，依職權宣告假執行。原告就此雖陳明願供擔保請准
    宣告假執行，惟其聲請僅具促使本院發動上開職權之性質，
    而本院既已依職權宣告假執行，即無再命原告提供擔保之必
    要，此部分爰不另為准駁之諭知。至原告其餘假執行之聲請
    ，因該部分訴之駁回而失所附麗，應予駁回。
五、本件事證已臻明確，兩造其餘攻擊防禦方法，及提出未援用
    之證據，經斟酌後認不影響判決基礎，無逐一論述必要，併
    此敘明。
六、據上論結，原告之訴為一部有理由，一部無理由，爰依民事
    訴訟法判決如主文。
中　　華　　民　　國　　111 　年　　10　　月　　31　　日
                  民事第一庭  法  官  徐文瑞
以上正本係照原本作成。
如對本判決上訴，應於判決送達後20日內向本院提出上訴狀，若
委任律師提起上訴者，應一併繳納上訴審裁判費，否則本院得不
命補正逕行駁回上訴。
中　　華　　民　　國　　111 　年　　10　　月　　31　　日
                              書記官  朱亮彰